臺灣高等法院刑事判決　　　　　　　　96年度上訴字第4331號
上　訴　人
即　被　告　乙○○
上列上訴人因違反藥事法等案件，不服臺灣板橋地方法院96年度
訴字第966號，中華民國96年8月30日第一審判決（起訴案號：臺
灣板橋地方法院檢察署96年度偵字第4322號），提起上訴，本院
判決如下：
    主  文
原判決撤銷。
乙○○明知為禁藥，而轉讓，累犯，處有期徒刑壹年，減為有期
徒刑陸月。扣案之第二級毒品甲基安非他命壹包（驗餘淨重拾
點捌公克）均沒收銷燬之。
    理  由
一、乙○○前於民國81年間因違反麻醉藥品管理條例、藥事法等
    案件，經法院分別判處有期徒刑5年2月、8 月確定；又於同
    年間因違反麻醉藥品管理條例案件，經原審以81年度易字第
    2349號判處有期徒刑7 月，復經本院以81年度上易字第4545
    號判決上訴駁回確定；再於83年間因偽造文書案件，經本院
    以83年度上訴字第741號判處有期徒刑8月確定；上揭各罪所
    科刑罰嗣經本院以83年度聲字第2376號裁定應執行有期徒刑
    6年4月確定，於81年10月14日入監服刑，84年6月17 日縮短
    刑期假釋出監。惟乙○○上揭假釋嗣遭撤銷，應再入監執行
    殘刑3年1月5 日；又於84年間因違反麻醉藥品管理條例案件
    ，經臺灣臺北地方法院以84年度易字第7285號判處有期徒刑
    6 月確定；再於84年間因違反麻醉藥品管理條例案件，經本
    院以85年度上訴字第1475號判處有期徒刑3年6月，最高法院
    以85年度臺上字第6146號判決上訴駁回確定；另於85年度因
    違反麻醉藥品管理條例案件，經原審以85年度訴字第1045號
    判處有期徒刑7 月確定；更於86年間因違反藥事法案件，經
    原審以86年度訴字第360號判處有期徒刑8月確定；上揭三案
    所判有期徒刑3年6月、7月、8月各罪，嗣經合併定其應執行
    刑有期徒刑4年6 月確定，並與前述殘刑3年1月5日、有期徒
    刑6月接續執行，於88年12月7日縮短刑期假釋出監。詎乙○
    ○此次假釋又遭撤銷，應再入監執行有期徒刑3年6月13日；
    又於90年間因偽造文書案件，經原審以90年度訴字第1321號
    判處有期徒刑6 月確定；再於91年間因違反毒品危害防制條
    例案件，經本院以91年度上易字第279號判處有期徒刑7月確
    定；上揭二罪所科刑罰嗣經本院以91年度聲字第633 號裁定
    應執行有期徒刑1年確定，並與前述殘刑3年6月13 日接續執
    行，於95年6月23 日縮短刑期執行完畢，依上說明，本案應
    構成累犯。
二、詎乙○○猶不知悔改，其明知甲基安非他命係毒品危害防制
    條例所規範之第二級毒品，依法不得製造、運輸、販賣、轉
    讓、施用、持有，並經行政院衛生署明令公告列為禁藥管理
    ，竟基於無償轉讓甲基安非他命禁藥之犯意，於96年2月7日
    某時許，在臺北縣林口鄉「竹林寺」附近某便利商店前，無
    償轉讓重量不詳之第二級毒品甲基安非他命禁藥予甲○○施
    用（甲○○所涉施用第二級毒品罪嫌，業經原審法院於96年
    5 月18日以96年度毒聲字第1025號裁定送勒戒處所觀察、勒
    戒，於觀察、勒戒後，認有繼續施用毒品之傾向，經原審法
    院於96年8月8日以96年度毒聲字第1675號裁定令入戒治處所
    強制戒治，其期間為六個月以上，至無繼續強制戒治之必要
    為止，但最長不得逾一年。現在在強制戒治中）。嗣於96年
    2月9日下午5時30 分許，為警在其位於臺北縣林口鄉○○路
    66號住處內查獲，並有甲○○、郭子菁等人在場，且扣得其
    所有預備供施用之第一級毒品海洛因3 包（乙○○所涉非法
    持有第一級毒品罪嫌，為其所為施用第一級毒品犯行所吸收
    而不另論罪，業經檢察官撤回起訴）及第二級毒品甲基安非
    他命1包（驗餘淨重33.83 公克）；復於同日晚間8時30分許
    ，經警徵得其自願同意後，前往其另於臺北縣林口鄉○○路
    45號2樓租屋處內搜索，起獲海洛因殘渣袋4個、安非他命殘
    渣袋5個、安非他命吸食器1組、分裝袋15個、分裝鏟2 支，
    而得悉上情。
三、案經臺北縣政府警察局新莊分局報請臺灣板橋地方法院檢察
    署檢察官偵查起訴。
    理    由
一、證據能力方面：
  (一)按被告之自白，非出於強暴、脅迫、利誘、詐欺、疲勞訊問
    、違法羈押或不正之方法，且與事實相符者，得為證據；又
    被告陳述其自白係出於不正之方法者，應先於其他事證而為
    調查，刑事訴訟法第156條第1項及第3 項前段分別定有明文
    。本案被告乙○○於原審準備程序中辯稱：伊於接受檢察官
    偵訊時，因緊張且睡眠不足，所以才會說伊有轉讓毒品云云
    。惟經原審勘驗被告自96年3月1日下午3時39 分起至同日下
    午4時13 分許止接受臺灣板橋地方法院檢察署檢察官訊問時
    同步錄製之光碟片結果，被告在整個訊問過程中皆對答輕鬆
    自若，並無遭恐嚇、威脅、暴力或疲勞訊問或其他奇怪情形
    發生，且其所回答重點亦與卷附之訊問筆錄內容相符，有原
    審96年7月2 日勘驗筆錄一件存卷足憑（見原審卷宗第120頁
    至第131 頁）。而依前述勘驗結果，並未發現被告有何面露
    疲態、精神不濟之情形，且偵訊筆錄之記載亦與其所述內容
    相符，則其所辯上情，尚屬無稽，不足採信。從而，被告於
    偵查中所為之自白，顯係出於任意性，自得為證據。
  (二)又被告以外之人於審判外之言詞或書面陳述，除法律有規定
    者外，不得作為證據；被告以外之人於偵查中向檢察官所為
    之陳述，除顯有不可信之情況者外，得為證據；被告以外之
    人於檢察事務官、司法警察官或司法警察調查中所為之陳述
    ，與審判中不符時，其先前之陳述具有較可信之特別情況，
    且為證明犯罪事實存否所必要者，得為證據；被告以外之人
    於審判外之陳述，經當事人於審判程序同意作為證據，法院
    審酌該言詞陳述或書面陳述作成時之情況，認為適當者，亦
    得為證據。當事人、代理人或辯護人於法院調查證據時，知
    有第159條第1項不得為證據之情形，而未於言詞辯論終結前
    聲明異議者，視為有前項之同意，刑事訴訟法第159條第1項
    、第159條之1第2項、第159條之2、第159條之5 分別定有明
    文。查本案以下所引證據，均未據被告否認其證據能力，且
    未於原審及本院言詞辯論終結前聲明異議，而證人甲○○於
    警訊調查筆錄之陳述：被告於96年2月7日免費提供其安非他
    命一次之時間，核與其於偵查中經檢察官告知具結之義務及
    偽證之處罰後具結作證之陳述相符，本院審酌該等證據核無
    違法取證或證明力顯然過低之情事，依各該陳述作成時之狀
    況，並無不適當或顯不可信之情形，自均得為證據，合先敘
    明。
二、訊據被告固坦承在前述時間及地點確曾與甲○○碰面一節不
    諱，惟矢口否認有何轉讓禁藥犯行，於原審辯稱：我沒有提
    供甲基安非他命給甲○○，當天晚上見面時，甲○○問我方
    不方便給他毒品，我就給他新臺幣（下同）一千元零用錢，
    我沒有給渠毒品云云。於本院辯稱：我惡性不深，原審法院
    卻判處我有期徒刑8 月，量刑顯然過重，原審法院認事用法
    似有違誤？且查證人甲○○於警訊、偵查及審判中之證詞，
    前後不一，時而指認我免費轉讓，時而又說僅止於借錢，至
    於借多少錢則支唔其詞，當天我只有借錢給甲○○，我沒有
    叫他自己去買，且甲基安非他命價格昂貴，我家境並非充裕
    ，我亦無轉讓甲基安非他命於證人甲○○免費施用之能力及
    主觀犯意，依照罪疑惟輕之刑事指導原則，本案請判決我無
    罪，以免冤抑云云。經查，被告於偵查中供承：我於查獲前
    二天，在竹林路邊，拿過一次安非他命給甲○○，剛好身上
    有帶安非他命，所以給他，我承認只有一次轉讓給甲○○等
    語（見臺灣板橋地方法院檢察署96年度偵字第4322號偵查卷
    第78頁），核與證人甲○○於警訊調查筆錄證述：最後一次
    是在96年2月7日施用安非他命，安非他命是乙○○免費提供
    我吸食的，我並未向其購買等語；及於偵查中具結證述稱：
    我最後一次施用安非他命是在查獲前二天，在林口鄉竹林寺
    公共廁所內施用，該次我所施用之安非他命，是在附近便利
    商店馬路上，向被告要一點點安非他命，不用錢等情節相符
    （見同上偵查卷第77頁）；且甲○○於本次為警查獲時併採
    集尿液送臺灣檢驗科技股份有限公司以GC／MS氣相層析／質
    譜儀法確認檢驗結果，呈甲基安非他命及安非他命陽性反應
    ，有該公司出具之濫用藥物檢驗報告及臺灣板橋地方法院檢
    察署公務電話紀錄單各一紙在卷可考（見同上偵查卷第87頁
    及第88 頁），甲○○並因此次行為經原審法院於96年5月18
    日以96年度毒聲字第1025號裁定送勒戒處所觀察、勒戒，於
    觀察、勒戒後，認有繼續施用毒品之傾向，經原審法院於96
    年8月8日以96年度毒聲字第1675號裁定令入戒治處所強制戒
    治，其期間為六個月以上，至無繼續強制戒治之必要為止，
    但最長不得逾一年。有各該裁定可稽。是甲○○於本次為警
    查獲前確有施用第二級毒品甲基安非他命之事實無訛；再參
    以被告此次為警查獲渠持有之白色晶體一包，經送內政部警
    政署刑事警察局鑑定結果，檢出含第二級毒品甲基安非他命
    成分（驗餘淨重33.83 公克），有該局96年3月5日刑鑑字第
    0960029579號鑑定書一份附卷可稽（見同上偵查卷第86頁）
    ，顯見被告乙○○確有持有第二級毒品甲基安非他命之事實
    ；綜上所述，自足以佐認被告及證人甲○○所述上情係屬真
    實；至證人甲○○於原審審理時改稱：我在便利商店前有向
    被告要一點安非他命，但被告沒有給我毒品，只借錢給我叫
    我自己去購買云云，惟其於警訊、偵查中已明確陳稱：我向
    被告要一點點安非他命，不用錢等語，且被告於偵查中更自
    承：我剛好身上有帶安非他命，所以拿給甲○○等語綦詳，
    益徵被告與甲○○在前述時間及地點確有為實際毒品之交付
    並無任何金錢交付之情事無訛；顯見被告上開所辯均屬圖卸
    刑責之詞，應均不足採。而證人甲○○嗣於原審審理時所述
    上情，亦屬事後迴護被告之詞，不足採信。綜上而觀，足見
    被告上開轉讓安非他命禁藥予甲○○一次之罪證明確，犯行
    堪以認定，應予依法論科。
三、查安非他命迭經行政院衛生署於69年12月8日衛署藥字第301
    124號、79年10月9日衛署藥字第904142號公告列入藥物藥商
    管理法第16條第1款（即現行藥事法第22條第1項第1 款）之
    禁藥管理，迄今尚屬禁藥，而甲基安非他命屬安非他命成分
    ，亦經行政院衛生署於75年7月11 日衛署藥字第597627號公
    告禁止使用在案，同時甲基安非他命亦屬毒品危害防制條例
    第2條第2項規定之第二級毒品。按藥事法第83條第1 項法定
    刑為7年以下有期徒刑，得併科新臺幣5百萬元以下罰金，較
    毒品危害防制條例第8條第2項之法定刑為重。而藥事法第83
    條第1項係於93年4月21日修正公佈，同年月23日起生效施行
    ，嗣該條項於94年2月5日及95年5月30 日藥事法修正公佈時
    均未修正，為毒品危害防制條例之後法。又毒品之範圍尚包
    括影響精神物質與其製品；而藥事之管理，亦非僅止於藥品
    之管理，且毒品未必係經公告之禁藥，禁藥亦未必為毒品，
    是毒品危害防制條例與藥事法二者，並無必然之特別法與普
    通法關係。故除有轉讓之第二級毒品達毒品危害防制條例第
    8條第6項之一定數量，經依法加重後之法定刑較藥事法第83
    條第1項之法定刑為重之情形外，因藥事法第83條第1項為後
    法，且為重法，應優先適用藥事法處罰。惟據本案被告及證
    人甲○○所述情節，被告轉讓甲基安非他命予甲○○施用之
    數量尚屬不明，依罪疑唯輕原則，應認被告所轉讓第二級毒
    品之數量尚未達應予加重其刑之標準；是核被告所為，係犯
    藥事法第83條第1 項之轉讓禁藥罪。其轉讓甲基安非他命而
    持有甲基安非他命之低度行為，應為其轉讓之高度行為所吸
    收，均不另論罪。又被告受有犯罪事實欄一所示有期徒刑執
    行完畢，有本院被告前案紀錄表一件在卷足憑，其於受徒刑
    之執行完畢五年以內故意再犯本案有期徒刑以上之罪，為累
    犯，應依刑法第47條第1 項規定加重其刑。原判決以被告轉
    讓禁藥罪證明確予以論科，被告仍執補提上訴狀所述上訴理
    由矢口否認犯罪，指摘原判決不當，經查，證人甲○○於警
    訊調查筆錄之陳述：被告於96年2月7日免費提供其安非他命
    一次之時間，核與其於偵查中經檢察官告知具結之義務及偽
    證之處罰後具結作證之陳述相符，被告亦於偵查中證稱：我
    於查獲前二天，在竹林路邊，拿過一次安非他命給甲○○，
    剛好身上有帶安非他命，所以給他，我承認只有一次轉讓給
    甲○○等語無誤，足徵被告及證人甲○○所述上情係屬真實
    ，證人甲○○於原審審理時改稱：我在便利商店前有向被告
    要一點安非他命，但被告沒有給我毒品，只借錢給我叫我自
    己去購買云云，顯係事後迴護被告之詞，應不足採，已如上
    述；又原審對被告上揭犯行酌情量處有期徒刑一年四月，減
    為有期徒刑八月，原審量刑亦屬適當，並無量刑過重之情形
    ，是本件被告上訴意旨指摘原判決不當並無可取。惟查，查
    獲之第一級毒品海洛因為3包，原判決記載為2包；且查獲之
    第二級毒品甲基安非他命禁藥，雖依藥事法第79條規定應由
    主管之行政機關沒入銷燬之，惟本件尚未經行政機關沒入銷
    燬，又甲基安非他命係屬毒品危害防制條例第2條第2項第2
    款之第二級毒品，為法院應義務沒收之物，因藥事法並無對
    於查獲之第二級毒品甲基安非他命禁藥沒收之規定，而毒品
    危害防制條例第18條第1 項前段已有查獲之第二級毒品甲基
    安非他命應予沒收銷燬之特別規定，屬刑法第11條但書之情
    況，自不得再行援用刑法總則違禁物之一般沒收規定，依法
    應依毒品危害防制條例第18條第1 項前段諭知沒收銷燬之，
    原判決於理由欄說明應依刑法第38條第1項第1款之規定宣告
    沒收之，惟於主文欄則諭知沒收銷燬之，均有錯誤，原判決
    既有上揭可議之處，自仍應由本院將原判決予以撤銷改判。
    審酌被告本身已染有施用毒品之惡習，有前述本院被告前案
    紀錄表可稽，竟又轉讓毒品供他人施用，戕害他人身心健康
    ，更活絡毒品巿場之交易，破壞社會秩序，而其犯罪後猶飾
    詞否認犯行，不知悔悟，態度非佳，兼衡其犯罪動機、目的
    、手段、轉讓禁藥即毒品一次及數量等一切情狀，量處有期
    徒刑一年四月，惟被告乙○○犯罪時間係於96年4月24 日以
    前，所犯之罪符合中華民國96年罪犯減刑條例第2條第1項第
    3 款之減刑條件，爰依該條例第2條第1項第3款、第7條之規
    定，於判決主文同時諭知減其宣告刑二分之一之減得之刑，
    以示懲儆。又扣案第二級毒品甲基安非他命1包（驗餘淨重3
    3.83公克），不問屬於犯人與否，應依毒品危害防制條例第
    18條第1 項之規定，沒收銷燬之。至扣案之第一級毒品海洛
    因3包、海洛因殘渣袋4個、安非他命殘渣袋5 個、安非他命
    吸食器1組、分裝袋15個、分裝鏟2支等物，均屬其另犯施用
    毒品罪嫌之重要事證，業經本院96年度上訴字第2841號在被
    告乙○○所犯施用第一級毒品、第二級毒品刑事判決，諭知
    扣案海洛因3包（合計淨重1.7公克，殘渣袋3 只）沒收銷燬
    ，分裝袋15只、分裝鏟2支、吸食器1組均沒收。並敘明扣案
    之殘渣袋計9 只，其內含殘渣究為何物，並無任何鑑定報告
    附卷，即屬成分不詳，無從認定與被告本件施用海洛因、甲
    基安非他命犯行間之關聯性，爰不宣告沒收或銷燬之，亦不
    宜在本案中逕予沒收，是前開扣押物品均不予宣告沒收，附
    此敘明。
據上論斷，應依刑事訴訟法第369條第1項前段、第364條、第299
條第1項前段，藥事法第83條第1項，毒品危害防制條例第18條第
1項前段，刑法第11條、第47條第1項，中華民國九十六年罪犯減
刑條例第2條第1項第3款、第7條，判決如主文。
本案經檢察官李良忠到庭執行職務。
中　　華　　民　　國　　96　　年　　11　　月　　26　　日
　　　　　　　　　刑事第三庭  審判長法　官  許國宏
　　　　　　　　　　　　　　　　    法　官  許增男
　　　　　　　 　 　　　　　　　　　法　官  楊貴志
以上正本證明與原本無異。
如不服本判決，應於收受送達後十日內向本院提出上訴書狀，其
未敘述上訴之理由者並得於提起上訴後十日內向本院補提理由書
（均須按他造當事人之人數附繕本）。
                                    書記官  陳盈璇
中　　華　　民　　國　　96　　年　　11　　月　　27　　日
附錄本案論罪科刑法條全文：
藥事法第八十三條
明知為偽藥或禁藥，而販賣、供應、調劑、運送、寄藏、牙保、
轉讓或意圖販賣而陳列者，處七年以下有期徒刑，得併科新臺幣
五百萬元以下罰金。
犯前項之罪，因而致人於死者，處七年以上有期徒刑，致重傷者
，處三年以上十二年以下有期徒刑。
因過失犯第一項之罪者，處二年以下有期徒刑、拘役或科新臺幣
三十萬元以下罰金。
第一項之未遂犯罰之。
